臺灣士林地方法院民事裁定　八十九年小上字第四四號
　　上　訴　人　台新國際商業銀行股份有限公司
　　法定代理人　謝壽夫
　　訴訟代理人　陳楚焄
　　被上訴人　　甲○○
右當事人間請求給付簽帳卡消費款事件，上訴人對於中華民國八十九年五月二十二日
本院士林簡易庭第一審判決（八十九年度士小字第三八０號），提起上訴，本院裁定
如左：
        主　　文
上訴駁回。
第二審訴訟費用由上訴人負擔。
        理　　由
一、按關於請求給付金錢或其他代替物或有價證券之訴訟，其標的金額或價額在新臺
    幣（下同）十萬元以下者，適用小額程序；次按對於小額訴訟之第一審裁判之上
    訴，非以其違背法令為理由不得為之；而判決不適用法規或適用法規不當者，為
    違背法令，民事訴訟法第四百三十六條之八第一項、第四百三十六條之二十四第
    二項、第四百三十六條之三十二準用第四百六十八條可資參照。又按上訴狀內應
    記載上訴理由，表明下列各款事項：一、原判決所違背之法令及其具體內容。二
    、依訴訟資料可認為原判決有違背法令之具體事實，觀諸民事訴訟法第四百三十
    六條之二十五規定甚明。亦即其上訴狀應就第一審判決如何違背法令為具體之指
    摘，並揭示該法規之條項或其內容，若係成文法以外之法則，應揭示該法則之旨
    趣，倘為司法院解釋或最高法院之判例，則應揭示該判解之字號或其內容，或揭
    示如何當然違背法令之事實，上訴狀如未依此項方法表明者，即難認為已對第一
    審判決之違背法令有具體之指摘（最高法院七十一年度臺上字第三一四號判例參
    照）。再按上訴狀內未表明上訴理由者，上訴人應於提起上訴後二十日內，提出
    理由書於原審法院，未提出者，毋庸命其補正，由原審法院以裁定駁回之，民事
    訴訟法第四百三十六條之三十二第二項準用同法四百七十一條第一項之規定至明
    。
二、本件上訴人上訴理由略以：原審就舉證責任之分配，乃錯把信用卡當做一般借據
    處理，而忽略信用卡交易之特性，信用卡交易，除簽單外，尚須提示信用卡，並
    做電子連線查證，一般借據中，因其為債權唯一憑證，故其上簽名如有爭議，當
    屬待證事實，而以原本鑑定為重要方法。但信用卡交易，以信用卡之占有提示為
    要素，無信用卡則無信用卡交易，當亦無簽單，亦不生簽單上簽名真偽之問題；
    惟如若確認信用卡為何人持有，則簽單上之簽名自應係持有人所為，此為通常之
    事實，故如持有人主張簽單上之簽名非其所為，必係信用卡遭他人盜取、盜用，
    而信用卡既係於持有人之監督下，若遭盜取、盜用，自應命其就此一變態事實負
    舉證之責。況縱信用卡遭盜遺失，信用卡持卡人尚有掛失之義務，如容許信用卡
    持卡人空言其未消費，即得脫免責任，實非公平。從而原審以上訴人未能舉出簽
    單原本驗證筆跡，而簽單上之簽名與被上訴人申請信用卡所留簽名依肉眼觀之即
    有不同，因而不能肯認被上訴人有消費事實，上訴人不能舉證對己有利之事實為
    判斷之依據，駁回上訴人之訴，顯違反舉證分配法則。並聲明請求判決：原判決
    廢棄，被上訴人應給付上訴人新臺幣（以下同）四萬八千一百七十九元，及自民
    國八十七年七月十七日起至清償日止，按年息百分之二十計算之遲延利息等語。
三、本件上訴人對原審判決提起上訴，雖以該判決違背法令為由，惟核其上訴理由狀
    所載內容，係就原審取捨證據、認定事實之職權行使，指摘原判決不當，自難認
    上訴人已表明原判決所違背之法令及其具體內容，及依訴訟資料可認為原判決有
    違背法令之具體事實，依首揭說明，應認其上訴為不合法，爰依法裁定駁回其上
    訴。
四、據上論結，依民事訴訟法第四百三十六條之三十二第二項、第四百四十四條第一
    項、第九十五條、第七十八條，裁定如主文。
中　　　華　　　民　　　國　　九十一　　年　　　七　　　月　　三十一　　日
                                    臺灣士林地方法院民事第三庭
~B審判長法　　　官　李玉卿
~B　　　法　　　官　林政佑
~B　　　法　　　官　王怡雯
右為正本係照原本作成。
本裁定不得抗告。
中　　　華　　　民　　　國　　九十一　　年　　　八　　　月　　　五　　　日
~B法院書記官　丁梅芬
